【裁判字號】    99,簡上,148
【裁判日期】    991123
【裁判案由】    重利
【裁判全文】
臺灣彰化地方法院刑事判決             99年度簡上字第148號
公  訴  人  臺灣彰化地方法院檢察署檢察官
上  訴  人
即  被  告  洪尉嘉
上列上訴人因重利案件，不服本院99年度簡字第1116號中華民國
99年7 月30日第一審簡易判決（原檢察官聲請簡易判決處刑案號
：98年度偵字第7420號），提起上訴，本院管轄第二審合議庭判
決如下：
    主  文
上訴駁回。
    犯罪事實
一、洪尉嘉前因犯恐嚇取財罪，經臺灣高等法院臺中分院以94
    年度上訴字第1944號判決判處有期徒刑1 年2 月確定；犯
    詐欺罪，經本院以95年度簡字第161 號判決判處有期徒刑5
    月確定；犯偽造文書罪，經本院以95年度彰簡字第627 號
    判決判處有期徒刑4 月確定；犯持有第一級毒品罪，經本
    院以95年度易字第1289號判決判處有期徒刑5 月確定；犯
    恐嚇罪，經本院以95年度訴字第2065號判決判處有期徒刑1
    年2 月確定。其後因中華民國九十六年罪犯減刑條例施行，
    上開五罪均經裁定減其宣告刑二分之一，減刑後其中、
    、、四罪經裁定合併定應執行刑有期徒刑1 年2 月確定
    ，與前揭罪經接續執行後，於民國97年6 月25日執行完畢
    。詎仍不知悔改，竟分別基於重利之犯意，先後為如附表所
    示之重利行為，並先後向王明昌收取如附表所示與原本顯不
    相當之重利。嗣於98年7 月15日，洪尉嘉委請不知情之友人
    洪裕琅（另由檢察官為不起訴處分）至王明昌位於彰化縣秀
    水鄉馬鳴村和平巷45號之住所催討債務、收取利息，惟因王
    明昌不在，王明昌之父王金柱以沒有錢為由，未交付任何款
    項，但因擔心遭騷擾仍報警處理，始為警循線查獲上情。
二、案經彰化縣警察局鹿港分局報告臺灣彰化地方法院檢察署檢
    察官偵查並聲請以簡易判決處刑。
    理  由
一、本件所引證據，公訴人、被告均不爭執證據能力，亦無違法
    取得或其他不得做為證據之事由，均有證據能力，合先敘明
    。
二、被告洪尉嘉經合法傳喚，有本院送達證書1 紙附卷可稽，其
    無正當理由不到庭，爰依刑事訴訟法第371 條之規定，不待
    其陳述，逕行判決。
三、訊據被告洪尉嘉對如附表所示之犯罪事實均坦承不諱，核與
    證人即被害人王明昌、證人王金柱於警、偵訊及原審審理時
    證述之情節相符，復有證人洪裕琅之警、偵訊證言可佐；此
    外，並有證人洪裕琅、王金柱間之對話譯文在卷可參，足認
    被告之自白與事實相符。本案事證明確，被告所為如附表所
    示之3 次重利犯行均堪以認定。
四、按刑法上接續犯之概念係指數行為於同時同地或密切接近之
    時地實施，侵害同一之法益，各行為之獨立性極為薄弱，依
    一般社會健全觀念，在時間差距上，難以強行分開，在刑法
    評價上，以視為數個舉動之接續施行，合為包括之一行為予
    以評價，較為合理（最高法院86年臺上字第3295號判例參照
    ）。查被告所為如附表所示3 次重利犯行，雖係對同一被害
    人所為，然其每次借貸，既係不同時間所為，交付之地點亦
    有異，且分別預扣第1 期之利息後，交付所餘本金予被害人
    ，利息亦分別依各該本金而計算，與1 次借貸後再分次提領
    該借貸範圍內金額之情形不同，參以證人即被害人王明昌於
    原審審理時亦證稱：第1 次借款還了4 期，第2 次借款還了
    3 期、第3 次借款還了2 期，3 次借款都是臨時有需要才跟
    被告借錢等語，顯見被告3 次貸與金錢予被害人而分別收取
    重利之行為，犯意各別，行為不同，自應予分論併罰。再按
    量刑輕重，係屬事實審法院得依職權自由裁量之事項，苟已
    斟酌刑法第57條各款所列情狀而未逾越法定刑度，不得遽指
    為違法（最高法院72年度臺上字第6696號、75年度臺上字第
    7033號判例參照）。又在同一犯罪事實與情節，如別無其他
    加重或減輕之原因，下級審量定之刑，亦無過重或失輕之不
    當情形，則上級審法院對下級審法院之職權行使，原則上應
    予尊重，亦有最高法院85年度臺上字第2446號裁判意旨可資
    參酌。本件原審以被告乘他人急迫貸以金錢，而取得與原本
    顯不相當之重利犯行事證明確，並審酌被告有累犯前科、素
    行欠佳，惟犯後承認犯行，與被害人達成和解，犯後態度尚
    屬良好、犯罪動機、目的、手段及所生危害等一切情狀，據
    以論罪科刑，分別判處被告拘役55日、40日、25日，應執行
    拘役110 日，並均諭知易科罰金之折算標準，核無不當，上
    訴人指摘原判決不當，認原審量刑過重，執之為上訴理由，
    然依卷證所示，原審已詳細記載認定之犯罪事實、證據及應
    適用之法條，其認事用法並無不當，量刑亦屬妥適，應認上
    訴人之上訴為無理由，應予駁回。
據上論斷，應依刑事訴訟法第455 條之1 第1 項、第3 項、第37
1 條、第368 條，判決如主文。
本案經檢察官賴志盛到庭執行職務。
中    華    民    國    99    年    11    月    23    日
                  刑事第五庭  審判長法  官  周淡怡
                                    法  官  蔡家瑜
                                    法  官  王奕勛
以上正本證明與原本無異。
本件不得上訴。
中    華    民    國    99    年    11    月    23    日
                                    書記官  戴國安
附表：
┌──┬──────────────────────────┐
│編號│犯罪事實                                            │
├──┼──────────────────────────┤
│ 1  │洪尉嘉於98年5 月24日晚上11時許，在彰化縣彰化市○○路│
│    │「藍寶石KTV 」前，乘王明昌急需現金週轉，放款新臺幣（│
│    │下同）5 萬元給王明昌，並當場先預扣第1 期之利息1 萬元│
│    │（即高達年利率百分之720 ）後，再將所餘款項4 萬元交付│
│    │王明昌，之後洪尉嘉則以每10日為1期 、每期8 千元之方式│
│    │計算利息（即高達年利率百分之576 ），另由王明昌簽發面│
│    │額10萬元之本票1 張，交予洪尉嘉供作擔保；其後洪尉嘉又│
│    │接續向王明昌收取每期8 千元之利息3 期（即2 萬4 千元）│
│    │，合計已向王明昌收取3 萬4 千元之利息。              │
├──┼──────────────────────────┤
│ 2  │洪尉嘉另行起意，於98年6 月5 日凌晨1 時許，在台中市○○
○    ○○路某處酒店內，乘王明昌急需現金週轉，放款4 萬元給王│
│    │明昌，並當場先預扣第1 期之利息8 千元（即高達年利率百│
│    │分之720 ）後，再將所餘款項3 萬2 千元交付王明昌，之後│
│    │洪尉嘉則以每10 日 為1 期、每期6 千元之方式計算利息（│
│    │即高達年利率百分之540 ），另由王明昌簽發面額8 萬元之│
│    │本票1 張，交予洪尉嘉供作擔保；其後洪尉嘉又接續向王明│
│    │昌收取每期6 千元之利息2 期（即1 萬2 千元），合計已向│
│    │王明昌收取2 萬元之利息。                            │
├──┼──────────────────────────┤
│ 3  │洪尉嘉另行起意，於98年6 月15日下午2 時許，在彰化縣彰│
│    │化市○○路「統一超商」前，乘王明昌急需現金週轉，放款│
│    │1 萬元給王明昌，並當場先預扣第1 期之利息2千 元（即高│
│    │達年利率百分之720 ）後，再將所餘款項8 千元交付王明昌│
│    │，之後洪尉嘉則以每10日為1 期、每期1 千5 百元之方式計│
│    │算利息（即高達年利率百分之540 ），另由王明昌簽發面額│
│    │2 萬元之本票1 張，交予洪尉嘉供作擔保；其後洪尉嘉又接│
│    │續向王明昌收取每期1 千5 百元之利息1 期，合計已向王明│
│    │昌收取3 千5 百元之利息。                            │
└──┴──────────────────────────┘

司法院資訊處製作；財團法人民間司法改革基金會備份。
